【裁判字號】    99,抗,172
【裁判日期】    991105
【裁判案由】    拍賣抵押物
【裁判全文】
臺灣桃園地方法院民事裁定               99年度抗字第172號
抗  告  人  國總開發興業股份有限公司
法定代理人  甲○○
相  對  人  捷和建設股份有限公司
法定代理人  乙○○
抗告人因與相對人間等拍賣抵押物事件，對於中華民國99年9 月
30日臺灣桃園地方法院99年度司拍字第815 號裁定提起抗告，本
院裁定如下：
    主  文
抗告駁回。
抗告程序費用新臺幣壹仟元由抗告人負擔。
    理  由
一、按扺押權人於債權已屆清償期而未清償者，得聲請法院拍賣
    抵押物，就其賣得價金而受清償，民法第873 條第1 項定有
    明文。次按，聲請拍賣抵押物，原屬非訟事件，法院所為准
    許與否之裁定，無確定實體法上法律關係存否之性質，於債
    權及抵押權之存否，並無既判力。故祇須其抵押權已經依法
    登記，且債權已屆清償期而未受清償，法院即應為准許拍賣
    之裁定。而對於此項法律關係有爭執之人，為保護其權利，
    得提起訴訟，以謀解決，不得僅依抗告程序聲明其爭執，並
    據為廢棄准許拍賣抵押物裁定之理由，最高法院94年度台抗
    字第270 號裁定意旨可供參照。
二、抗告意旨略以：原裁定所示相對人係執抗告人於民國86年12
    月11日所簽發、指定受款人為相對人、票載到期日為87年12
    月10日、面額新臺幣( 下同)3億9,837 萬元之本票，主張對
    抗告人有上開本票債權而聲請本件抵押物拍賣裁定，然系爭
    本票載明之到期日為87年12月10日，依票據法第22條第1 項
    規定，相對人對抗告人之本票債權3 年消滅時效期間，至90
    年12月10日即告屆滿而罹於時效消滅，相對人依法已不得行
    使上開本票追索權，抗告人依法亦得拒絕給付；又上開相對
    人對抗告人之本票債權既於90年12月10日罹於時效而消滅，
    則依民法第88條規定，系爭最高限額抵押權所擔保之本票債
    權，於本票債權消滅時效完成後，5 年間不實行，該抵押權
    即消滅，或依上開民法第881 條之15規定（抗告人誤為第88
    1 條第15項），上開本票債權亦已不再屬系爭最高限額抵押
    權擔保之範圍，均顯見相對人均應不得再執上開本票主張實
    行系爭最高限額抵押權。爰聲請廢棄原裁定，並駁回相對人
    在原審之聲請云云。
三、本件相對人主張兩造於85年12月19日以4 億1 千萬元就桃園
    縣桃園市○○路16號地下1 樓10、11、12樓共四層樓房屋及
    其地下二層第2 號等20個車位暨各該坐落基地持分土地成立
    買賣契約，嗣為擔保抗告人買賣價金債權，兩造於86年2 月
    26日約定由抗告人提供原裁定附表所示不動產為擔保，並於
    「聲請登記以外之約定事項欄」特別註記：「本件抵押權設
    定係房屋買賣價款之擔保」，設定本金最高限額213,792,00
    0 元抵押權，存續期間自同日起至91年2 月25日止，債務清
    償日期依各債務契約所定清償日期，且經登記在案，嗣兩造
    於86年12月10日就尾款之給付達成協議，聲請人並取得相對
    人為給付尾款而簽發之本票，未料屆期未獲清償，故依法聲
    請裁定准予拍賣抵押物等語，並提出房屋土地買賣契約書、
    抵押權設定契約書、他項權利證明書、土地登記簿謄本、協
    議書、存證信函、本票等影本為證，可見本件抵押權已經依
    法登記，且其債權已屆清償期而未受清償，揆諸上揭說明，
    原法院據以准許相對人拍賣抵押物之聲請，並無不當。抗告
    意旨指摘本件抵押權所擔保之本票債權請求權業罹於時效而
    消滅、抵押權已不得實行等情，縱或屬實，亦屬實體上之爭
    執，依首開說明，抗告人應就爭執事項，另行起訴，以求解
    決，茲提起本件抗告，請求廢棄原裁定，不能謂有理由。
四、據上論結，本件抗告為無理由，依非訟事件法第46條、第21
    條第2項，民事訴訟法第495條之1第1項、第449條第1項、第
    78條，裁定如主文。
中    華    民    國    99    年    11    月    5     日
                  民事第三庭  審判長法  官   張益銘
                                    法  官   林靜梅
                                    法  官   陳筱蓉
以上正本係照原本作成。
如不服本裁定，僅得於收受本裁定正本送達後10日內，以適用法
規顯有錯誤為理由，向本院提出再抗告狀（須附繕本一份及繳納
再抗告裁判費新臺幣1,000元）。
中    華    民    國    99    年    11    月    5     日
                                    書記官   蔡佩媛

司法院資訊處製作；財團法人民間司法改革基金會備份。
